【裁判字號】    97,家聲,46
【裁判日期】    970424
【裁判案由】    指定遺囑執行人
【裁判全文】
臺灣彰化地方法院民事裁定  97年度家聲字第46號
聲  請  人  內政部彰化老人養護中心
法定代理人  甲○○
第  三  人  甲○○
上列聲請人聲請指定遺囑人乙○遺囑執行人事件，本院裁定如下
：
    主  文
指定甲○○（民國○○年○ 月○ 日生）為遺囑人乙○（女、民國○○
年○○月○○日出生、生前最後住所：彰化市○○里○○路1 號、身
分證統一編號：Ｚ000000000號、民國95年7 月2 日死亡）之遺囑
執行人。
聲請程序費用由遺囑人之遺產負擔。
    理  由
一、本件聲請意旨略以：遺囑人乙○為聲請人公費院民，於民國
    95年7 月2 日死亡，無配偶無直系血親，亦無法得知有無其
    他親屬，故無法召開親屬會議，而其生前於92年5 月1 日指
    定李中明、江明福、許子瑩為見證人，由遺囑人口述遺囑意
    旨，使見證人中之李中明一人筆記宣讀、講解，經遺囑人認
    可後，於當場由見證人全體及遺囑人同行簽名按指印，完成
    代筆遺囑，嗣遺囑人死亡，其遺囑內容有待遺囑執行人依法
    執行，然因前開遺囑並未以遺囑指定遺囑執行人或委託他人
    指定之，再者，遺囑亦乏相關親屬會議成員，有不能由親屬
    會議選定之情形，而聲請人為本件遺囑之受遺贈人，具有利
    害關係人之身分，為此，依法聲請指定遺囑執行人等語。
二、按代筆遺囑，由遺囑人指定三人以上之見證人，由遺囑人口
    述遺囑意旨，使見證人中之一人筆記、宣讀、講解，經遺囑
    人認可後，記明年、月、日及代筆人之姓名，由見證人全體
    及遺囑人同行簽名，遺囑人不能簽名者，應按指印代之，民
    法第1194條定有明文。又依民法第1199條之規定，遺囑，自
    遺囑人死亡時，發生效力。查：遺囑人於95年7 月2 日死亡
    ，其於生前立有代筆遺囑一份，由李中明、江明福、許子瑩
    為見證人，並由李中明據實做成筆記，且經遺囑人同意簽名
    按指印其上等情，業據聲請人提出代筆遺囑、戶籍謄本、死
    亡證明書、遺款清冊、郵政存簿儲金簿、內政部彰化老人養
    護中心函、低收入證明書、院民進住報到單、個案訪視表為
    證，堪認聲請人之主張為真實。
三、次按遺囑未指定遺囑執行人，並未委託他人指定者，得由親
    屬會議選定之，不能由親屬會議選定時，得由利害關係人聲
    請法院指定之，民法第1211條定有明文。本件遺囑未指定遺
    囑執行人，而遺囑人配偶已過世，且膝下無子，該遺囑未指
    定遺囑執行人，復無從召開親屬會議另行指定遺囑執行人，
    而依遺囑人之代筆遺囑意旨，遺囑人之喪葬事務係交由聲請
    人處理，且其遺物尚留存於聲請人處，聲請人復係受遺贈人
    ，自為利害關係人，則聲請人聲請本院為遺囑人指定遺囑執
    行人，於法有據，應予准許。又本院審酌遺囑人生前在聲請
    人養護中心安養多時，則聲請人之法定代理人甲○○對遺囑
    人之生前事務當屬熟稔，爰指定甲○○為其遺囑執行人。
四、依非訟事件法第157條裁定如主文。
中    華    民    國    97    年    4     月    24    日
                    家事法庭    法  官  游秀雯
以上正本係照原本作成。
如對本裁定抗告須於裁定送達後10日內向本院提出抗告狀。
中    華    民    國    97    年    4     月    24    日
                                書記官  謝志鑫


司法院資訊處製作；財團法人民間司法改革基金會備份。
